【裁判字號】    98,易緝,66
【裁判日期】    980731
【裁判案由】    業務侵占
【裁判全文】
臺灣士林地方法院刑事判決
公  訴  人  臺灣士林地方法院檢察署檢察官
被      告  甲○○
上列被告因業務侵占案件，經檢察官提起公訴（95年度偵續字第
211 號），其於準備程序就犯罪事實為全部有罪之陳述，本院合
議庭裁定由受命法官進行簡式審判程序，並判決如下：
        主  文
甲○○連續犯刑法第三百三十六條第二項之罪，處有期徒刑柒月
。緩刑貳年。
        事  實
一、甲○○於民國（下同）94年7 月3 日起至同年9 月12日止，
    擔任國雲公寓大廈管理維護股份有限公司（下稱國雲公司）
    ，派駐在擎天大第公寓大廈管理委員會（設臺北縣淡水鎮○
    ○路116 之3 號，下稱擎天大第管委會）出任總幹事之職務
    ，負責管理委員會財務收支等業務，為從事業務之人。竟基
    於意圖為自己不法所有之概括犯意，於前揭任職期間內，連
    續將因職務收取、保管如附表所示之管理費用、出售遙控器
    收入、社區零用金、裝潢保證金等款項共計新臺幣（下同）
    21萬1193元，予以侵占入己。
二、案經國雲公司向臺灣士林地方法院檢察署檢察官告發暨偵查
    起訴。
        理  由
一、本件被告所犯刑法第336 條第2 項之罪，為死刑、無期徒刑
    、最輕本刑為3 年以上有期徒刑以外之罪，亦非屬高等法院
    管轄之第一審案件，其於準備程序進行中，先就被訴事實為
    有罪之陳述，經法官告知簡式審判程序之旨，並聽取檢察官
    之意見後，依刑事訴訟法第273 條之1 第1 項、第273 條之
    2 等規定，裁定進行簡式審判程序，且不受同法關於證據能
    力認定規定及調查方式之限制，合先敘明。
二、得心證之理由
    訊據被告對前揭犯罪事實均坦承不諱，核與告訴代理人李富
    郎、黃義豐及證人張芯綺於警偵訊證述相符，並有公寓大廈
    管理服務人員認可證、員工履歷表、侵占明細、綜合管理契
    約書、職掌、報價表等資料（95偵字1193號第13-19 、21-2
    9 頁）以及被告挪用明細表、收據、匯款回條、被告薪資明
    細、人事資料、警衛現金收取登記簿、存摺明細（95偵緝字
    812 號第26-65 頁）等資料各1 份在卷可資佐證，堪信被告
    前開自白核與事實相符，從而，本件事證已臻明確，被告犯
    行洵堪認定，應依法論科。
三、新舊法比較之說明
  (一)按行為後法律有變更者，適用行為時之法律。但行為後之法
    律有利於行為人者，適用最有利於行為人之法律。修正後刑
    法第2 條第1 項定有明文。查本件被告行為後，刑法部分條
    文修正施行，而修正施行後刑法第2 條第1 項亦修正規定，
    然此乃為與刑法第1 條罪刑法定主義相互契合，以貫徹法律
    禁止溯及既往原則，其乃規範行為後法律變更所生新舊法律
    比較適用之準據法，本身尚無比較新舊法之問題，故應一律
    適用修正施行後刑法第2 條之規定以決定適用之刑罰法律，
    先予辨明。又參以本次刑法總則編修正之比較新舊法，應就
    罪刑有關之之共犯、未遂犯、想像競合犯、牽連犯、連續犯
    、結合犯，以及累犯加重、自首減輕暨其他法定加減原因（
    如身分加減）與加減例等一切情形，綜其全部罪刑之結果而
    為比較（最高法院95年5 月23日刑事庭第8 次會議決議可資
    參照），首先敘明。
  (二)查被告行為後，刑法第56條連續犯之規定業已刪除，雖此非
    犯罪構成要件或刑度之變更，但因多次犯行是否可依連續犯
    論以一罪或數罪併罰，顯已影響行為人刑罰之法律效果，自
    屬法律有變更，而本案依照新法之規定，必須就被告多次業
    務侵占犯行分論併罰，不若舊法得依連續犯之規定論以一罪
    ，是依刑法第2 條第1 項前段之規定，仍應適用被告行為時
    之舊法論以連續犯較為有利。
  (三)又被告行為時，刑法第33條第5 款有關罰金之最低數額部分
    ，刑法分則編各罪所定罰金之貨幣單位原為銀元，修正前刑
    法第33條第5 款規定：「罰金：（銀元）一元以上」，而銀
    元與新臺幣間之折算，依現行法規所定貨幣單位折算新臺幣
    條例規定，以銀元1 元折算新臺幣3 元；修正後刑法第33
    條第5 款則規定：「罰金：新臺幣一千元以上，以百元計算
    之」；經比較修正前、後之規定，修正後所定罰金之最低數
    額，較修正前提高，自以修正前刑法第33條第5 款規定有利
    於被告。
  (四)其次，被告行為時，刑法施行法第1 條之1 有關罰金之最高
    數額部分，因修正刑法係自95年7 月1 日起施行，在此之前
    ，刑法分則編有關罰金之貨幣單位係銀元（銀元與新臺幣之
    折算比例為1 比3） ，且依刑法分則編應處罰金者，應適用
    罰金罰鍰提高標準條例第1 條、第2 條規定，就72年6 月26
    日前修正之刑法條文，罰金數額提高2 至10倍，其後修正者
    則不提高倍數；而修正刑法施行後，因刑法第33條第5 款所
    定罰金之貨幣單位，經修正為新臺幣後，刑法分則各罪所定
    罰金之貨幣單位亦應配合修正為新臺幣，為使刑法分則編各
    罪所定罰金之最高數額與刑法修正前趨於一致，乃增訂刑法
    施行法第1 條之1 之規定，從而，刑法分則編各罪所定罰金
    刑之最高數額，於上開規定修正後並無不同，對被告而言，
    並無不利。
  (五)綜合上述各條文修正前、後之比較，可知依修正前、後之規
    定，除就罰金之最高數額（即刑法施行法第1 條之1） 部分
    ，對被告並無不利，惟修正後之罰金最低數額，均較修正前
    提高，顯然不利於被告，揆諸前揭最高法院決議所揭示之罪
    刑綜合比較原則，依刑法第2 條第1 項前段之規定，應整體
    適用行為時即修正前之規定。
四、論罪科刑
  (一)核被告前開所為，係犯刑法第336 條第2 項之業務侵占罪。
    又其先後於附表所示時間犯多次業務侵占犯行，顯係基於概
    括犯意為之，應依修正前刑法第56條之規定論以一罪並加重
    其刑。
  (二)爰審酌被告於79年間曾因侵占案件，經最高法院以81年度臺
    上字第266 號、臺灣高等法院以80年度上訴字第2974號及臺
    灣板橋地方法院以80年度易緝字第66號判決判處應執行有期
    徒刑1 年確定，於81年7 月23日執行完畢之前科（未構成累
    犯），此有臺灣高等法院被告前案紀錄表及臺灣士林地方法
    院檢察署刑案資料查註紀錄表各1 件在卷可稽，除本案外迄
    無再犯其他案件經法院判決處刑確定之情，復考量被告因與
    告訴人有薪資給付糾紛以及需款養家之動機而起意侵占業務
    所持有之款項，侵占金額非鉅，以及犯後自始坦承犯行，當
    庭數度落淚深具悔意，並於通緝到案後數日內旋與國雲公司
    達成和解，而於98年7 月24日匯款返還告訴人無訛，此有被
    告陳報之匯款資料及告訴人傳真之收款資料在卷可按，兼衡
    被告大學畢業之智識程度以及家庭狀況等一切情狀，認應量
    處如主文所示之刑，以示懲戒。
  (三)再按本條例施行前，經通緝而未於中華民國96年12月31日以
    前自動歸案接受偵查、審判或執行者，不得依本條例減刑，
    中華民國96年罪犯減刑條例第5 條定有明文。查本件被告所
    為前開犯行之犯罪時間固係在96年4 月24日以前，但其曾於
    中華民國96年罪犯減刑條例施行（96年7 月16日施行）前之
    96年5 月31日因本案經本院以96年士院刑洪緝字第239 號通
    緝書發佈通緝，於98年7 月23日甫緝獲歸案等情，此有臺灣
    高等法院被告全國通緝紀錄表、前開通緝書、歸案證明書、
    臺北市政府警察局中山分局通緝案件移送書各1 份在卷可按
    ，從而，依前開規定，本案被告無從依中華民國96年罪犯減
    刑條例之規定減刑，併此敘明。
  (四)第按本件被告行為後，修正施行後刑法第74條緩刑之規定固
    有所修正，然關於緩刑要件之判斷基準，並非以行為時法律
    為依據，而係依裁判時法律為準，理由乃因緩刑條件並非針
    對犯罪行為之認定與處罰所設，而係攸關宣告刑是否執行而
    定，故應以裁判時法律為其準據，復參照最高法院95年度第
    8 次刑事庭會議決議亦同此見解，因此，關於緩刑宣告之法
    條適用，自無刑法第2 條第1 項規定之適用，而應適用現行
    刑法第74條之規定，合先敘明。查被告固曾故意犯罪受有期
    徒刑以上刑之宣告，已見前述，但於前案執行完畢後五年以
    內未曾因故意犯罪受有期徒刑以上刑之宣告，亦有前開臺灣
    高等法院被告前案紀錄表在卷可考。復考量被告有正當工作
    ，其因一時思慮不週，致罹此罪名，惟其犯後自始坦承犯行
    ，態度頗佳，且被告通緝到案後旋於數日內與告訴人成立調
    解並返回侵占款項14萬元（扣除告訴人積欠被告之薪資後）
    ，此有前開被告陳報之匯款資料及告訴人傳真之收款資料可
    按，從而，本院認被告經此偵審程序，應已足收警惕之效，
    而無再犯之虞，故本院認對其所宣告之刑以暫不執行為適當
    ，爰依法諭知緩刑二年，以勵自新。
五、依刑事訴訟法第299 條第1 項前段、第273 條之1 第1 項，
    刑法第2 條第1 項、（修正前）第56條、第336 條第2 項、
    第74條第1 項第2 款，刑法施行法第1 條之1 ，中華民國96
    年罪犯減刑條例第5 條等規定，判決如主文。
六、如不服本判決，應於收受送達後10日內向本院提出上訴書狀
    ，其未敘述上訴理由者，應於上訴期間屆滿後20日內向本院
    補提理由書狀（均須按他造當事人之人數附繕本）。
七、本案經檢察官簡志龍到庭執行職務。
中    華    民    國    98    年    7     月    31    日
                  刑事第三庭  法  官      黃欣怡
以上正本證明與原本無異。
如不服本判決，應於收受送達後10日內向本院提出上訴書狀，其
未敘述上訴之理由者並得於提起上訴後20日內向本院補提理由書
（均須按他造當事人之人數附繕本）。
                              書記官      陳慧玲
中    華    民    國    98    年    7     月    31    日
附錄本案論罪科刑法條全文：
中華民國刑法第336條
對於公務上或因公益所持有之物，犯前條第1 項之罪者，處1 年
以上7 年以下有期徒刑，得併科5 千元以下罰金。
對於業務上所持有之物，犯前條第1 項之罪者，處6 月以上5 年
以下有期徒刑，得併科3 千元以下罰金。
前二項之未遂犯罰之。
附表：侵占明細
┌─┬─────────────┬───────┐
│  │   項               目    │金額（新臺幣）│
├─┼─────────────┼───────┤
│1 │94年7 月3 日起至9 月12日管│144,360元     │
│  │理費（已收未存者）        │              │
├─┼─────────────┼───────┤
│2 │94年7 月3 日起至9 月12日售│1,500元       │
│  │遙控器費用                │              │
├─┼─────────────┼───────┤
│3 │94年7 月3 日至9 月12日出售│200元         │
│  │游泳券                    │              │
├─┼─────────────┼───────┤
│4 │94年7 月3 日至9 月12日出售│3,000元       │
│  │游泳證                    │              │
├─┼─────────────┼───────┤
│5 │B1-13樓之裝潢保證金       │30,000元      │
├─┼─────────────┼───────┤
│6 │洪聰全之裝潢保證金        │30,000元      │
├─┼─────────────┼───────┤
│7 │提領社區零用金            │5,000元       │
├─┼─────────────┼───────┤
│8 │已申請報費（未支付報社）  │7,200元       │
├─┴─┬───────────┴───────┤
│合計  │221,260 元（扣除被告代墊中元普渡費用  │
│      │6,692 元及代墊零用金3,375 元後，侵占金│
│      │額為211,193元）                       │
└───┴───────────────────┘


司法院資訊處製作；財團法人民間司法改革基金會備份。
